臺灣高等法院民事裁定  
111年度抗字第509號
抗  告  人  林淑娥  


上列抗告人因擔保提存事件聲請取回提存物，對於中華民國111
年2月8日臺灣基隆地方法院111年度聲字第4號裁定，提起抗告，
本院裁定如下：
    主  文
抗告駁回。
抗告程序費用由抗告人負擔。
    理  由
一、異議及抗告意旨略以：伊前依原法院85年度裁全字第282號
    民事裁定為擔保假扣押，於民國85年7月25日提供新臺幣（
    下同）30萬元為擔保金（下稱系爭提存物），並以原法院85
    年度存字第399號提存事件（下稱系爭提存事件）為提存。
    嗣伊聲請原法院於110年4月26日以110年度司聲字第38號民
    事裁定（下稱系爭司聲裁定）准許返還系爭提存物，該裁定
    於同年5月19日確定。依提存法第18條第2項規定，伊於供擔
    保原因消滅即該裁定確定之翌日起10年內均得聲請返還該提
    存物。詎原法院提存所以伊於110年12月29日聲請取回系爭
    提存物時，已逾提存翌日起25年之期間，該提存物依提存法
    第20條第1項後段規定已歸屬國庫為由，以111年1月5日基院
    麗存110取字第268號函駁回伊110年12月29日取回系爭提存
    物之聲請（下稱系爭處分）、原法院駁回伊之聲明異議，均
    有違誤等語。
二、擔保提存之提存人於提存後，依其他法律之規定，經法院裁
    定返還確定者，應於供擔保原因消滅之翌日起10年內，聲請
    該管法院提存所返還提存物；逾期其提存物歸屬國庫，此觀
    提存法第18條第1項第9款、第2項規定即明。而法院依民事
    訴訟法第104條第1項、第106條規定裁定准予返還提存物者
    ，即屬上開所謂「依其他法律之規定」之情形。又擔保提存
    物不能依第18條第2項或其他法律規定歸屬國庫者，自提存
    之翌日起25年內未經取回時，亦歸屬國庫。前項情形，提存
    人因不可歸責於自己之事由致未取回提存物者，得於歸屬國
    庫之翌日起2年內聲請該管法院裁定准予返還提存物，此參
    同法第20條第1項、第2項前段規定亦明。是提存人逾上開期
    間未聲請取回提存物，因該提存物於期滿時即歸屬於國庫，
    提存人僅於符合第20條第2項之情形，始得聲請該管法院裁
    定准許返還提存物，尚不得逕向提存所聲請返還。
三、本件抗告人前依原法院85年度裁全字第282號假扣押裁定，
    於85年7月25日以系爭提存事件為第三人林式修提供系爭提
    存物即擔保金30萬元，依提存法第20條第1項規定，抗告人
    應自提存翌日即85年7月26日起25年內即110年7月26日前，
    聲請取回系爭提存物。因抗告人未於該期間屆滿前聲請取回
    系爭提存物，係遲至110年12月29日始聲請取回，原法院提
    存所業於110年10月5日以110年度解字第81號將該提存物解
    繳國庫在案。依上二說明，抗告人僅於符合提存法第20條第
    2項之情形，始得聲請該管法院裁定准許返還提存物，尚不
    得僅執系爭司聲裁定逕向提存所聲請返還。是系爭處分駁回
    抗告人於110年12月29日取回系爭提存物之聲請、原法院維
    持司事官裁定而駁回抗告人之聲明異議，均無不當。抗告人
    執前詞指摘原裁定不當，聲明廢棄，為無理由，應予駁回。
四、爰裁定如主文。
中　　華　　民　　國　　111 　年　　8 　　月　　24　　日
                    民事第十八庭
                        審判長法  官  黃明發 
                              法  官  賴彥魁
                              法  官  林政佑
正本係照原本作成。
不得再抗告。
中　　華　　民　　國　　111 　年　　8 　　月　　24　　日
　　　　　　　　　　　　　    書記官  王韻雅